【裁判字號】    90,保險簡上,5
【裁判日期】    901205
【裁判案由】    給付保險金
【裁判全文】
臺灣臺北地方法院民事判決  九十年度保險簡上字第五號
    上  訴  人  太平產物保險股份有限公司
    法定代理人  乙○○
    訴訟代理人  鄧昌國
    被 上 訴人  聯信商業銀行股份有限公司
    法定代理人  甲○○
右當事人間請求給付保險金事件，上訴人對於中華民國九十年三月十二日本院台北簡
易庭八十九年度北保險簡字第四八號第一審判決提起上訴，本院判決如左：
    主  文
上訴駁回。
第二審訴訟費用由上訴人負擔。
    事  實
甲、上訴人方面：
一、聲明：
  (一)原判決不利部分廢棄。
  (二)右廢棄部分，被上訴人在第一審之訴及假執行之聲請駁回。
二、陳述：除與原審判決書所載者相同茲予引用外，補稱：原審判決理由可議者有二
    ：(1)抵押貸款金額欄記載為認定該保險案有無超過抵押住宅買賣成交價之二成之
    承保先決標準，非謂承保之標的即為新台幣（下同）七百七十七萬元。(2)被上訴
    人分別以二筆借款之形式與本案保險標的有密切關係。觀諸下列理由，益見明顯
    ：
  (一)上訴人承保之標的僅為訴外人鄒淑娟因承購住宅而向被上訴人貸款一百八十八萬
    元之償還風險：
    1.按住宅抵押貸款償還保證保險係以抵押權人（即被上訴人）提供以其核鑑總價
      或買賣成交價，並根據承購戶之信用狀況、貸款需求所核定之房屋貸款金額為
      承保之先決要件，承保之每戶保險金額不得超過抵押權人核鑑總價或買賣成交
      價之二成，房屋抵押貸款金額不得超過抵押權人核鑑總價或買賣成交價之九成
      ，此觀「住宅抵押貸款償還保證保險批單」第九條可稽。
    2.原審認定「抵押貸款金額欄」記載如依上訴人所述僅係承保貸款之一部分債務
      不履行之風險時，該等保單上『抵押貸款』之金額即應記載為一百八十八萬元
      ，實為錯誤所致。蓋住宅抵押貸款償還保證保險誠如被上訴人所述為協助借款
      人購置房屋，增加貸款而於抵押物時價九成限度內增加二成貸款金額，並配合
      償還保證保險予以貸放，被上訴人僅以該保證保險之要保書送至上訴人處要求
      核保，上訴人亦僅能就要保書所載之抵押權人、抵押住宅核鑑總價、抵押貸款
      金額、保險金額有無違反「住宅抵押貸款償還保證保險批單」第九條規定為形
      式審查，此觀要保書「抵押貸款金額」亦同時記載「總放款金額」、相關金額
      欄亦有若干修正可稽。故原審於『抵押貸款金額』之認定，實則有誤，此「抵
      押貸款金額」僅為該保險案有無超過抵押住宅買賣成交價之二成之承保先決標
      準，非謂承保之保險標的即為七百七十七萬元。
    3.再者，依原審認定標準而為反面推定，可得「抵押貸款」欄如為總放款之金額
      （包含被上訴人以一百八十八萬元貸放部分），該貸款金額實如為二筆不同借
      貸形式，則亦間接表徵「抵押金額」實為記載一百八十八萬元，此為上訴人承
      保之標的。
  (二)被上訴人分別以二筆借款之形式與本案保險標的有密切關係：
    1.按保險者，為依據大數法則、危險損失分擔之原則並結合精算、法律而計算、
      擬定相關保險費率、條款及範圍，以就危險單位眾多、性質相近者提供之專業
      服務、合先敘明。
    2.被上訴人於其訂定之「台中第六信用合作社辦理住宅抵押貸款償還保證保險簡
      則」第五條貸款金額，即明白規定為「分別」以擔保放款貸放，且由被上訴人
      之抵押物鑑定審核表、分期攤還借據及消費者貸款申請書暨授信批覆書，在在
      證明被上訴人係以不同之金額、利率、還款期限分別貸放之事實，且對訴外人
      鄒淑娟還款之心理、經濟壓力層面而言，二筆不同之還款金額、利率及期限必
      定有相當程度之影響；換言之，若能提早清償利率較高之部分，即可減輕較大
      之本金壓力。
    3.原審認定被上訴人將之分別以二筆借款之形式，交付予訴外人鄒淑娟，並收取
      不同之利率等事實，屬於被上訴人在自行核算貸款之風險管理上所為之區別，
      與本件系爭保險契約之標的認定無涉，實則有誤。蓋被上訴人分別以二筆借款
      之形式撥款，如係基於風險管理而為之區別，實亦因被上訴人增加訴外人貸放
      金額一百八十八萬元而有風險增加之虞（增加債務不履行之金額），如被上訴
      人未投保住宅抵押貸款保證保險，被上訴人即不可能增加核貸金額，亦即不可
      能增加任何風險，故焉能謂被上訴人增加核貸之行為與系爭保險標的無涉。
    4.且觀諸住宅抵押貸款保證保險之出現時點，係為協助訴外人（即要保人）購置
      住宅，其必於訴外人所申購之房貸自備款不足（一般銀行可貸為七成，需三成
      自備款）時方有申請保險增加其不足自備款必要，如本案訴外人已備齊三成自
      備款，自無任何向上訴人投保之必要。上訴人依據大數法則、危險損失分擔之
      原則並結合精算、法律而計算、擬定相關保險費率、條款及範圍，就危險單位
      眾多、性質相近者提供專業服務，不得謂本件保險金之保險費率高（數據上，
      自備款不足者，其貸款購屋後因工作、健康因素遲延出險者，本亦較自備款充
      足者高），即恣意擴張上訴人就本件之保險範圍。
    5.綜上，可證被上訴人應係以訴外人申貸金額之一百八十八萬元，以七年本息平
      均攤回，為本案之保險標的，且與五百九十八萬貸款為二筆不同之債務。
    6.本件既經訴外人以保險標的利率過高，而自行選擇清償全部一百八十八萬元之
      債務，此由被上訴人放款往來明細查詢可證；且其債務不履行係於清償完畢後
      ，更顯債務人意欲早日抵充一百八十八萬元之意思表示。系爭保險標的既已確
      定不可能發生保險事故，上訴人亦不負擔任何理賠責任。
  (三)本件訴外人既已清償該一百八十八萬元之債務，則系爭保險標的已確定不可能發
    生保險事故，從而上訴人亦不負擔任何理賠責任。
三、證據：除援用原審之立證方法外，另提出住宅抵押貸款償還保證保險保險要保書
    影本一件為證。並聲請就住宅抵押貸款償還保證保險相關事項函查財團法人保險
    事業發展中心。
乙、被上訴人方面：
一、聲明：駁回上訴。
二、陳述：除與原審判決書所載者相同茲予引用外，補稱：
  (一)事件源由：
    1.查被上訴人為確保抵押貸款債權，降低貸放風險，與上訴人訂定合作契約，於
      八十七年四月三十日，以訴外人即抵押人鄒淑娟為要保人，被上訴人為被保險
      人，上訴人為保險人，向上訴人投保住宅抵押貸款償還保證保險，以保證對因
      抵押貸款所生債務之償還責任為保險標的，而以抵押人之不履行債務為保險事
      故，而保單號碼為：○三○一－八七ＲＬＢ一五六七。
    2.嗣抵押人鄒淑娟自八十八年七月廿三日起未依約償還債務，被上訴人拍賣抵押
      擔保物後，尚餘四十九萬九十六百四十九元，及自八十九年六月十七日起按年
      息百分之八點七五計算之利息未受清償。前開事實，為兩造所不爭執。
    3.詎被上訴人依保險契約向上訴人申請給付理賠金時，上訴人竟藉詞保險契約之
      承保範圍係抵押貸款中特定之一百八十八萬元，而該部份貸款業經清償，故保
      險事故未發生，上訴人自無給付保險金之責任等語拒絕理賠。
  (二)然系爭保證保險契約之承保範圍係抵押人鄒淑娟之全部抵押貸款金額七百七十七
    萬元：
    1.系爭保險契約之承保範圍係抵押貸款金額：
      由上訴人所提之住宅抵押貸款償還保證保險基本條款第一章第一條之承保範圍
      載明：「抵押人因貸款所發生之債務，無法依約按期償遂，致抵押人於依法處
      分本保險單所載之抵押住宅後，其所得價款不足抵付貸款償還契約分期還款表
      未清償之金額而受有損失時，本公司對抵押權人應收回之差額部份負賠償責任
      ‧‧‧」可知，只要被保險人即抵押權人於依法處分保險單所載之抵押住宅後
      ，仍無法受全額之清償而有損失時，保險人即應就該損失之差額賠付。故上訴
      人之承保範圍額係以抵押貸款金額為其範圍。
    2.全部貸款金額七百七十七萬元均受抵押人鄒淑娟所提供之不動產擔保，亦即七
      百七十七萬元均為抵押貸款金額，自屬上訴人承保範圍：
      原告為配合保證保險之辦理，增加貸放「抵押住宅成交價款」之二成，即一百
      八十八萬元，加上另外一筆貸款金額五百八十九萬元，合計為七百七十七萬元
      ，均列入被上訴人之「擔保放款」科目，並同受抵押人所設定之最高限額抵押
      權九百五十萬元之保障（銀行實務均依貸款全額之1．2倍以上作為標準，予以
      設定，本件係做二筆貸款金額之合計，即七百七十七萬元作為標準），並無疑
      義，上訴人否認一百八十八萬元部份同受借款人所投定之最高限額抵押權九百
      五十萬元之保障乙節，要與實情不符。
    3.上訴人自行製作之保證保險理賠申請方法，均以抵押人之全部抵押貸款為計算
      基準：
      上訴人為招攬被上訴人開辦本件保證保險，亦製作有「住宅抵押貸款償還保證
      保險理賠申請」之方法。其上第三頁理賠金額之計算方式，即以時價六百萬元
      之房子為例，貸款合計九成，即五百四十萬元：其中二成（時價六百萬元之二
      成，即一百二十萬元）為上訴人之風險，若抵押人清償一百八十萬元後延滯，
      則上訴人認該公司仍應負責賠償八十萬元，並未針對超過七成部分之特定貸款
      主張免責。並說明「以上述之範例而言，房屋處分後若處分價格低於七成，保
      險公司即賠其所承保的保險金額（即二成），若高於七成未達九成時，保險金
      額最高賠至其所貸放之九成為止」，足見上訴人之承保範圍係涵括要保人之全
      部貸款，否則上訴人之理賠金額何以應賠至九成，而非以特定之二成為限？再
      者，另一範例書表，亦載明倘房屋處分後，「不足銀行貸放金額四百五十萬元
      ，故本公司再賠付上述之二十萬元」或「超過銀行貸放金額」等語，益證上訴
      人於計算理賠金額時，均係以被上訴人全部貸放款項為計算基準，益見系爭保
      險之承保範圍確係存在於全部貸款上，而非限於全部貸款中之某一特定部份。
      足徵上訴人亦認為抵押人為部分清償時，上訴人充其量僅能依所負危險之比例
      （即２／９）免除，其餘部分仍應負責理賠。是上訴人辯稱其僅就抵押物時價
      之兩成負保險責任云云，殊無可採。
  (三)系爭保險單上「保險金額」欄之記載係上訴人賠償被上訴人損害之上限額，與上
    訴人之承保範圍無涉：
    由上訴人所提之住宅抵押貸款償還保證保險基本條款第一章第一條之載明：「‧
    ‧‧但本公司之賠償責任仍以本保險單所載之保險金額為限」。另保險批單第十
    條亦出現「本保單理賠依保險金額分列如下(一)保險金額：以已還款抵押貸款金額
    承保成數比例分擔，未償還之保險金額由本公司先行墊付，最高以保險金額為限
    」等字眼，可知上訴人之承保範圍涵括抵押貸款總額全部，否則倘如上訴人所言
    ，其承保範圍僅限於抵押物時價兩成之特定一百八十八萬元，則何有承保成數比
    例分攤問題？更況，倘若上訴人之承保範圍僅及於該特定之一百八十八萬元，則
    一百八十八萬元貸款扣除已償還貸款後，未償還部分無論如何皆無可能高於一百
    八十八萬元，顯見上訴人之承保範圍必係高於保險金額，前開保險批單始特別約
    定上訴人理賠責任「最高以保險金額為限」。職故，上訴人故將保險金額與抵押
    貸款金額（承保範圍）混為一談，實圖卸責之詞矣。
  (四)查上訴人雖再三強調被上訴人分別以兩筆借款之形式放貸，並主張此與系爭保險
    契約承保範圍有關云云。然查兩筆貸款均於同日撥貸，此係配合保證保險，而為
    上訴人所明知且同意，兩造依合作契約由抵押人投保此項保證保險者，均以相同
    形式撥貸，上訴人向無異議。再者，被上訴人欲以何種利率收取貸款利息，欲如
    何限定償還期限，皆屬被上訴人之權利，此與上訴人何干？上訴人就此項保證保
    險所承擔風險，係反應至其收取保險費之費率計算上，與貸款係以一筆或多筆借
    款形式實無關聯。而本件保證保險中，上訴人收取之保險費，係以高達百分之四
    點五之高費率計算，又已有不動產為其擔保品，是上訴人實已具多重保障，其聲
    稱本件貸款以兩筆借款撥貸致影響其風險評估云云，顯非的論。
三、證據：除援用原審之立證方法外，另提出理賠申請範例影本四紙為證。
    理  由
一、按原台中市第六信用合作社經財政部核准，於八十九年七月一日與屏東市第一信
    用合作社合併並變更組織為商業銀行即上訴人，有財政部八十八年十二月二十九
    日台財融第八八七七三二○五號函、經濟部公司執照、銀行營業執照等件（見原
    審卷第一一至一七、一九至二八頁）在卷足按，則依信用合作社法第三十四條：
    「信用合作社變更組織為商業銀行時，其權利義務由變更組織後之商業銀行承受
    。」之規定，原台中六信就前開合作契約、保險契約之一切權利義務，依法應由
    上訴人承受，合先敘明。
二、本件被上訴人於原審起訴主張：其為確保債權、降低貸放風險，與上訴人訂定合
    作契約，並於八十七年四月三十日以訴外人即抵押人鄒淑娟為要保人，被上訴人
    為被保險人，上訴人為保險人，向上訴人投保住宅抵押貸款償還保證責任保險，
    保單號碼：○三○一－八七ＲＬＢ一五六七。以保證對因抵押貸款所生債務之償
    還責任為保險標的，而以抵押人之不履行債務為保險事故。惟訴外人鄒淑娟於八
    十八年七月二十三日起未依約按期償還債務，依上開約定，上訴人給付保險金額
    之責任即發生，經被上訴人屢催上訴人給付理賠金，上訴人均藉詞推諉，拒不付
    款，嗣經被上訴人處分抵押住宅後，訴外人鄒淑娟尚欠被上訴人四十九萬九千六
    百四十九元以及自八十九年六月十七日起按年息百分之八點七五計算之利息，此
    為上訴人依約應賠付之金額，詎上訴人拒絕給付，爰依保證保險契約起訴請求各
    語。
    上訴人則以：本件上訴人所承保之保險標的，僅係訴外人鄒淑娟因承購住宅而向
    被上訴人貸款其中特定之一百八十八萬元之償還風險，至於系爭保險批單第十條
    之約定，係屬賠償金額之計算方法，而該筆貸款之特定部分一百八十八萬元既於
    拍賣經訴外人鄒淑娟指定清償該債務而受償，自無保險事故發生，上訴人自無需
    負給付保險金之責任等語置辯。
三、查系爭保險契約之締結，乃由訴外人鄒淑娟於八十七年四月三十日為要約締結要
    保書，以被上訴人為被保險人，上訴人為保險人，向上訴人投保住宅抵押貸款償
    還保證責任保險，而經被上訴人發給保險單為承諾，此有卷附消費者貸款申請書
    、保險單、保險批單等件可稽（見本院原審卷第二八、三三至三四頁）；又系爭
    保險契約之訂立，源於兩造間之合作契約，亦即，基於兩造間之合作契約，上訴
    人之授信客戶鄒淑娟因而就其貸款償還保證，以被上訴人為被保險人，向上訴人
    投保系爭「住宅抵押貸款償還保證保險」，此一事實，有合作契約在卷足按（見
    原審卷第一七頁），亦為兩造所不爭。嗣訴外人鄒淑娟於八十八年七月二十三日
    起因未依約按期償還債務，經被上訴人聲請拍賣處分抵押住宅後，尚欠四十九萬
    九千六百四十九元及自八十九年六月十七日起按年息百分之八點七五計算之利息
    尚未清償之事實，業據被上訴人於本院原審提出兩造之合作契約以及保證保險批
    單、臺灣臺中地方法院民事執行處之分配表等件為證，復為兩造所未否認，亦堪
    信為真實。是兩造所爭執者，係系爭保證保險契約之標的範圍究係為被上訴人主
    張之貸款七百七十七萬元或係上訴人所稱抵押貸款中某特定之一百八十八萬元？
    此際即應依該要約及承諾所分別表示之意思，並參酌前述合作契約及保單、保險
    契約條款等而為整體之解釋，俾免流於斷章取義。
四、按保證保險之性質，原即係擔保被保險人因其受僱人之不誠實行為或被保險人之
    債務人不履行債務所致之損失，而以該損失為其保險事故發生之事由，此觀保險
    法第九十五條之一之規定自明。而系爭住宅抵押貸款償還保證保險，乃約定受益
    人為被上訴人，承保範圍為訴外人即抵押人鄒淑娟因購屋貸款所發生之債務，無
    法依約按期償還時，抵押權人即被上訴人所受之損害，應由上訴人依保險單及保
    險批單之約定，負賠償責任，故系爭保險契約之對象，應係該借款戶其「貸款」
    之不履行之風險，自無疑義。惟就本件保險標的之範圍，究及於借款戶全部貸款
    （七百七十七萬元） 之中、或僅存於特定之一部分而已（一百八十八萬元）？
  (一)觀諸兩造締結之合作契約第一條已約定「甲方所負責承保以乙方為被保險人之償
    還保證，其內容以保單所載條款為依據」，又參考前述住宅抵押貸款償還保證保
    險基本條款第一章第一條，其內亦載明承保範圍為「抵押人因『貸款』所發生之
    債務，無法依約按期償還，致抵押權人於依法處分本保險單所載之抵押住宅後，
    其所得價款不足抵付貸款承還契約分期還款表未清償之金額而受有損失時，本公
    司對抵押權人應收回之差額部分負賠償責任，但本公司之賠償責任仍以本保險單
    所載之保險金額為限‧‧‧」，可知只要被保險人於依法處分保險單所載之抵押
    住宅後，其貸款仍因無法受全額之清償致有損失時，保險人即應賠付其損失之差
    額，惟以不逾保險金額為限。再查，本件系爭之住宅抵押貸款償還保證保險單所
    載之抵押「貸款」金額係記載為「七百七十七萬元」，並非記載為「一百八十八
    萬元」，可知訴外人鄒淑娟之可能不履行之「債務風險」，在抵押物無法為任何
    處分時，最高為七百七十七萬元，而非只有一百八十八萬元。是如依上訴人所述
    本件僅係承保貸款之一部分（一百八十八萬元）債務不履行之風險時，該等保單
    上「抵押貸款」之金額即應記載為一百八十八萬元（因為其餘金額縱使為抵押權
    之效力所及，然既非保險標的，就本件保單上貸款金額之記載即無任何意義），
    顯見本件上訴人所承保之標的為七百七十七萬元債務不履行之風險，而非一百八
    十八萬元。且核住宅抵押貸款償還保證保險基本條款第一章第一條之內容既指明
    被保險人就其貸放金額，於扣除處分本保險單所載之抵押住宅所得金錢後，如有
    受損失時（即「應收回之差額」）仍得繼續向保險人求償，而非約定為「保險金
    之給付應予扣除被保險人已受償部分之部分」」或其他類此之記載等足以限定、
    拘束被保險人求償權行使之文字，可知被上訴人所稱：本件上訴人之承保之界限
    係以全部辦理抵押貸款金額為其範圍，而非僅存在於特定之一百八十八萬元而已
    一節，洵屬有據。
  (二)至於上訴人固以系爭保險單之「保險金額」欄上記載為一百八十八萬元，且被上
    訴人亦將之分為二筆（五百八十九萬及一百八十八萬元）借貸予訴外人鄒淑娟，
    所收取之利率及還款條件等均有不同，其中被上訴人增加訴外人貸放金額一百八
    十八萬元因有風險增加之虞（增加債務不履行之金額），始為本件保證保險契約
    承保之標的。惟查，上開情節已經被上訴人否認屬實，而上訴人迨至本件言詞辯
    論終結之際，始終未能就兩造已有前開合意存在之利己事實證明的確，是其上開
    主張，已難相信真實。何況系爭保險單上「保險金額」欄之記載，應係上訴人賠
    償被上訴人損害之上限額，即並非系爭保險所承保之特定標的，此觀諸系爭保險
    契約基本條款第一章第一條中所載：「但本公司之賠償責任仍以本保險單所載之
    保險金額為限」以及系爭保險批單第十條亦多有「最高以保險金額為限」之字句
    ，即可明白。亦即系爭保險契約之保險人所賠付「風險」最高限額雖然只有一百
    八十八萬元之上限，然而該一百八十八萬元係存在於保險標的「貸款」總額七百
    七十七萬元中之任一部分，而非某特定之一百八十八萬元。至於原告雖就前開七
    百七十七萬元之貸款，分別以二紙借期不同之借據，交付予訴外人鄒淑娟，而依
    不同之利率收取利息等事實，但考量訴外人鄒淑娟於向被上訴人辦理貸款申請之
    際，本即以於一紙消費者貸款申請書內請求被上訴人於一百八十個月之期間內一
    次撥貸七百七十七萬元，嗣被上訴人亦於一紙授信批覆書中准予貸放合計七百七
    十七萬元之款項，甚至在抵押物鑑定審核（記錄）表亦登載被上訴人之「放款審
    核委員會」係「准放新台幣如消費者貸款申請書」、且其後於被上訴人辦理前開
    房屋、土地之抵押權設定時，亦未就所謂一百八十八萬元之借款及五百八十九萬
    元之借款加以區別，即僅係辦理一個最高限額九百五十萬元之抵押權設定契約，
    以上有前述消費者貸款申請書、授信批覆書、抵押物鑑定審核（記錄）表、他項
    權利證明書等附於原審卷第二十八頁、三十三頁至第三十四頁足考，可見被上訴
    人縱將訴外人鄒淑娟申貸之款項以二紙借據之形式管理，惟此亦不過屬於原告內
    部自行核算貸款之風險管理上所為之區別，與本件保險標的之判斷並無關連，是
    故訴外人鄒淑娟與被上訴人間僅存一個消費借貸契約而已，並非另有獨立存在二
    個借款契約（一為借款一百八十八萬元，一為借款五百七十九萬元），因此訴外
    人鄒淑娟（邀保人）與上訴人（保險人）間之保證保險契約，當係針對一個七百
    七十七萬元之消費借貸契約而存在，而前開合意，於締約之始（八十七年四月三
    十日，見保險單所載）即已存在，實難於事後（均八十七年七月二十三日，見借
    據所載）因被上訴人以前述二張借據之方式出借款項予訴外人鄒淑娟，而其中一
    張借據偶然記載借款金額為一百八十八萬元，竟可割裂認定上開保證保險之對象
    係特定存在於前述借據金額為一百八十八萬元之部分，而與其他部分無涉，乃無
    疑問。至於被上訴人就訴外人鄒淑娟事後主動或被動清償之金錢選擇其抵充債務
    之範圍，本係基於其與訴外人之借款契約或法律規定而生權利，要不得以其選擇
    抵充債務之項目，即謂對於系爭保證保險契約之標的竟會發生影響，否則，倘若
    訴外人鄒淑娟任意償還之本金其數額逾一百八十八萬元以上、或給付之數額連同
    本件抵押之標的物其拍賣所得已超過一百八十八萬元之數目，豈非上訴人可因此
    自行選擇認定、判斷其保險責任是否發生或已消滅？其不合理，自不待言。因此
    上訴人指稱系爭保險契約伊僅係承保本件貸款中已受清償之特定一百八十八萬元
    云云，揆諸前揭說明，並不足採。
  (三)再者，細繹上訴人並不爭執其為說明系爭住宅抵押貸款償還保證保險理賠申請方
    式而交付予被上訴人之申請範例，其中亦曾以借款戶藉價值六百萬元之房屋，向
    銀行貸款九成（即五百四十萬元），其中二成（即一百二十萬元）為上訴人之風
    險，若抵押人清償一百八十萬元後不續繳，則上訴人於該範例之說明內仍認該公
    司應負責賠償八十萬元（計算方法：貸款數額五百四十萬元減去借款戶已繳款項
    一百八十萬元後，再乘以保險人負擔危險之比例（即２／９），等於八十萬元）
    ，即上訴人並未針對超過七成部分之特定貸款主張免責。足見上訴人亦認為此類
    保險之抵押人（要保人）為部分清償時，上訴人並非因此即能就銀行（受益人）
    已受清償之部分主張免責，尤知系爭保證保險之危險自非特定於已經清償或被保
    險人債權中之某一部份範圍，反之，其保證之範圍，當係以銀行就抵押人已為部
    分給付然未受足額清償部分，於不逾約定保險金額內，承擔給付之責任，即甚明
    顯。是上訴人辯稱其僅就系爭抵押物價值之兩成負保險責任云云，殊無可採。
五、綜上所述，被上訴人依據保險單、保險批單之約定，請求上訴人給付保險金四十
    九萬九千六百四十九元及自八十九年六月十七日起至八十九年十二月十六日止，
    按年息百分之八點七五計算之利息自屬應予准許。從而，原審就前開應予准許部
    分，所為上訴人敗訴之判決，並無不合，上訴人之上訴論旨指摘原判決此部分不
    當，求予廢棄改判，為無理由。
六、至兩造其餘之攻擊或防禦方法，及未經援用之證據，經本院斟酌後，認為均不足
    以影響本判決之結果，自無一一詳予論駁之必要，且本件事證已臻明確，故上訴
    人聲請函查之財團法人保險事業發展中心雖答覆稱有關系爭保險情節之說明並非
    該中心承辦業務，故無法回答本院詢問之事項等語，亦無礙於上開結論之認定，
    均併此敘明。
七、據上論結，本件上訴為無理由，依民事訴訟法第四百三十六條之一第三項、第四
    百四十九條第一項、第七十八條，判決如主文。
中      華      民      國    九十      年     十二     月      五      日
                                民事第一庭審判長法官  邱新福
                                                法官  雷淑雯
                                                法官  蕭胤瑮
右為正本係照原本作成
本判決不得上訴。
中      華      民      國    九十      年     十二     月      五      日
                                          法院書記官  方美雲


司法院資訊處製作；財團法人民間司法改革基金會備份。
